【裁判字號】    98,審易,316
【裁判日期】    980618
【裁判案由】    竊盜
【裁判全文】
臺灣新竹地方法院刑事判決             98年度審易字第40號
                                     98年度審易字第159號
                                     98年度審易字第316號
公  訴  人  臺灣新竹地方法院檢察署檢察官
被      告  甲○○
上列被告因竊盜案件，經檢察官提起公訴（98年度偵字第495 號
）及追加起訴（98年度偵字第2465號、3853號），經被告於本院
準備程序中，就被訴事實為有罪之陳述，經告知被告簡式審判程
序之旨，並聽取檢察官、被告之意見後，經本院進行簡式審判程
序，本院判決如下：
    主    文
甲○○犯如附表所示之罪，均累犯，各處如附表所示之宣告刑。
應執行有期徒刑拾月。應於刑之執行完畢或赦免後，令入相當處
所，施以監護壹年。
    犯罪事實
一、甲○○患有輕度智能障礙，且未接受特殊教育或適當之訓練
    ，其社會適應與認知判斷確實較平常人程度顯為欠缺，而致
    使其辨識行為違法較平常人顯著降低。其曾於民國93年間，
    因竊盜案件，經本院於93年8月26日以93年度竹北簡字第160
    號判決判處有期徒刑3月確定，於94年1月24日執行完畢。又
    於同年間，因竊盜案件，經臺灣高等法院以94年度上易字第
    187 號判決判處有期徒刑5 月確定，於94年11月23日易科罰
    金執行完畢。復於94年間，因竊盜案件，經本院於94年11月
    25 日 以94年度易字第623 號判決判處有期徒刑6 月確定，
    於95年7 月3 日縮刑期滿執行完畢。另於95年間，因竊盜案
    件，經本院於95年6 月2 日以95年度竹北簡字第144 號判決
    判處有期徒刑2 月確定，於95年8 月8 日易科罰金執行完畢
    。又再於同年間，因竊盜案件，經本院於95年10月30日以95
    年度易字第55 0號判決判處有期徒刑7 月、3 月，定應執行
    刑有期徒刑9 月確定，於96年6 月23日縮刑期滿執行完畢。
    復於96年間，因竊盜案件，經本院於96年12月31日以96年度
    易字第782 號判決判處有期徒刑8 月確定，於97年12月18日
    執行完畢。另於97 年 間，再因竊盜案件，經本院於97年6
    月11日以97年度竹簡字第659 號判決判處有期徒刑6 月確定
    ，於97年8 月18日易科罰金執行完畢。
二、詎甲○○仍不知悔改，分別基於意圖為自己不法所有之犯意
    ，各於如附表所示之行竊時間、地點，分別以如附表所示之
    行竊手法，竊取如附表所示之財物。（現金新臺幣【下同】
    8,400 元、皮包1 個業已發還予韓瑞霖領回，鸚鵡1 隻、地
    瓜1 個、兔子1 隻、九官鳥1 隻分別依序發還予王國忠、鄭
    瑞燭、余和妹、黃志道等人領回）。
三、案經新竹縣政府警察局竹北分局、新竹市警察局第二分局、
    第三分局分別報告臺灣新竹地方法院檢察署檢察官偵查起訴
    及追加起訴。
    理    由
一、程序部分：
    按除被告所犯為死刑、無期徒刑、最輕本刑為3 年以上有期
    徒刑之罪或高等法院管轄第一審案件者外，於前條第1 項程
    序進行中，被告先就被訴事實為有罪之陳述時，審判長得告
    知被告簡式審判程序之旨，並聽取當事人、代理人、辯護人
    及輔佐人之意見後，裁定進行簡式審判程序，刑事訴訟法第
    273條之1第1 項定有明文。本件被告甲○○所犯係死刑、無
    期徒刑、最輕本刑為3 年以上有期徒刑以外之罪，其於準備
    程序中就被訴事實為有罪之陳述，經告知簡式審判程序之旨
    ，並聽取公訴人及被告甲○○之意見後，本院認為適宜進行
    簡式審判程序，合先敘明。
二、認定被告甲○○犯行所憑之各項證據：
    訊據被告甲○○對於上開犯行，迭於警詢、偵查中及本院準
    備、簡式審判程式時均坦承不諱，復據：
（一）被害人韓瑞霖、證人曾心汝於警詢中之指訴：證明附表編
      號1之犯罪事實。（見98年度偵字第495號偵查卷第11至14
      頁）。
（二）告訴人王國忠、鄭瑞燭、余和妹、黃志道等人於警詢中所
      為之指述稱：證明附表編號2至5之犯罪事實（見98年度偵
      字第2465號偵查卷第12至18頁）。
（三）被害人張桂香於警詢中之指述：證明附表編號6 之犯罪事
      實（見98年度偵字第3853號偵查卷第10至16頁）。
（四）新竹市警察局第二分局刑案現場勘察報告、刑案現場測繪
      圖各1份、照片14張、內政部警政署刑事警察局98年4月13
      日刑紋字第0980045893號鑑驗書1 份：在被害人張桂香家
      中所採集之指紋，經以指紋特徵點比對法、指紋電腦比對
      法鑑定後，與被告甲○○指紋卡之左拇指指紋相符，證明
      被告甲○○於98年3月30日下午2 時至4時30分間某時許，
      侵入被害人張桂香位於新竹市○○路○段2巷61弄11號住處
      ，竊取被害人張桂香財物之事實（見上開偵查卷第18至31
      頁）。
（五）贓物認領保管單5 紙：證明被害人韓瑞霖及告訴人王國忠
      、鄭瑞燭、余和妹、黃志道等人領回失竊財物之事實（見
      98年度偵字第495 號偵查卷第19頁，98年度偵字第2465號
      偵查卷第37至40頁）。
（六）新竹市警察局第三分局搜索扣押筆錄、搜索經過及結果陳
      報書、扣押物品目錄表、扣押物品收據各1 份及現場照片
      13張、現場監視錄影翻拍照片4 張；新竹市警察局第二分
      局扣押筆錄、扣押物品目錄表、扣押物品清單各1 份（見
      98年度偵字第2465號偵查卷第23至36頁，98年度偵字第38
      53號偵查卷第44至47頁）。
（七）本院復依職權將被告甲○○送請臺北市立聯合醫院針對被
      告甲○○於本案發生時之精神狀況進行鑑定，經該院於98
      年5月19日以北市醫松字第09830666600號函所附之精神鑑
      定報告書1 份（見本院98年度審易字第40號刑事卷第37至
      39頁），其鑑定結果略為：被告甲○○在魏氏成人智力測
      驗第3 版中，語文智商為61，操作智商為72，總計智商為
      66，目前整體智能屬於輕度智能不足的範圍。依被告甲○
      ○之過往學歷，推估其智能及認知能力在語文及非語文的
      抽象推理能力、計算技能、真實知識範圍、心理運動速度
      等均差。被告甲○○在會談觀察中，出現疑似幻聽症狀，
      須另評估是否為精神病症狀。綜合以上所述被告甲○○之
      過去生活史、疾病史、身體檢查、精神狀態檢查及心理評
      估結果，認為被告甲○○係一「輕度智能障礙」之個案，
      而行為時因前項之原因，致其辨識行為違法之能力較平常
      人顯著降低等情。
（八）綜上，本件事證業臻明確，被告甲○○上揭犯行至堪認定
      ，應依法予以論科。
三、論罪科刑：
（一）論罪：
  １、核被告甲○○於98年1月2日8 時許之夜間，侵入被害人韓
      瑞霖位於新竹縣竹北市○○路○段372巷35號2 樓之住處內
      ，竊取被害人韓瑞霖之皮包1 只（內有新臺幣8,400 元）
      之犯行，核其所為，係犯刑法第321 條第1 項第1 款之夜
      間侵入住宅之加重竊盜罪。
  ２、又被告甲○○分別於附表編號2至6所示之時間、地點，分
      別竊取如附表編號2至6所示之告訴人等所有物品之犯行，
      核其所為，均係犯刑法第320條第1項之普通竊盜罪。
  ３、被告甲○○所犯如附表編號2至6所示之普通竊盜罪，其犯
      意各別、行為互殊、時間、地點、被害人亦不相同，自應
      予分別論罪，合併處罰。
（二）累犯：被告甲○○前於93年間，因竊盜案件，經本院於93
      年8月26日以93年度竹北簡字第160號判決判處有期徒刑3
      月確定，於94年1 月24日執行完畢。又於同年間，因竊盜
      案件，經臺灣高等法院以94年度上易字第187 號判決判處
      有期徒刑5 月確定，於94年11月23日易科罰金執行完畢。
      復於94年間，因竊盜案件，經本院於94年11月25日以94年
      度易字第623 號判決判處有期徒刑6 月確定，於95年7 月
      3 日縮刑期滿執行完畢。另於95年間，因竊盜案件，經本
      院於95年6 月2 日以95年度竹北簡字第144 號判決判處有
      期徒刑2 月確定，於95年8 月8 日易科罰金執行完畢。又
      再於同年間，因竊盜案件，經本院於95年10月30日以95年
      度易字第550 號判決判處有期徒刑7 月、3 月，定應執行
      刑有期徒刑9 月確定，於96年6 月23日縮刑期滿執行完畢
      。復於96年間，因竊盜案件，經本院於96年12月31日以96
      年度易字第78 2號判決判處有期徒刑8 月確定，於97年12
      月18日執行完畢。另於97年間，再因竊盜案件，經本院於
      97 年6月11日以97年度竹簡字第659 號判決判處有期徒刑
      6 月確定，於97年8 月18日易科罰金執行完畢等情，有臺
      灣新竹地方法院檢察署刑案資料查註紀錄表及臺灣高等法
      院被告前案紀錄表各1 份在卷足按，其於5 年以內再犯本
      件有期徒刑以上之6 罪，均為累犯，應依刑法第47條第1
      項規定加重其刑。
（三）刑罰減輕事由：又被告甲○○因患有輕度智能障礙，且未
      接受特殊教育或適當之訓練，其社會適應與認知判斷確實
      較平常人程度顯為欠缺，而致使其辨識行為違法較平常人
      顯著降低，有前揭臺北市立聯合醫院精神鑑定報告書1 份
      在卷足參，故被告甲○○於本件所為6 次竊盜行為時，均
      因輕度智能障礙，致其辨識行為違法或依其辨識而行為之
      能力，顯著減低，分別爰依刑法第19條第2 項規定，減輕
      其刑，並依法先加後減之。
（四）量刑：爰審酌被告甲○○自80年起至今，有20餘次之竊盜
      刑事紀錄，足徵素行非善，其不思以正途獲取所需，任意
      侵犯他人財產權益，因圖一時之私慾而竊取他人財物，所
      為影響社會治安，實不足取，惟念其犯後坦承犯行不諱，
      態度尚可，及所竊得之財物大多已發還被害人韓瑞霖等領
      回，且其患有輕度智能障礙，並同時考量其之犯罪動機、
      手段、所生危害等一切情狀，分別量處如主文所示之刑，
      併定其應執行之刑，以資懲儆。
（五）監護之宣告：按有刑法19條第2 項之原因，其情狀足認有
      再犯或有危害公共安全之虞時，於刑之執行完畢或赦免後
      ，令入相當處所，施以監護，監護之期間為5 年以下，刑
      法第87條第2項前段、第3項定有明文。查被告甲○○自80
      年起至今，歷時18年，每年均犯竊盜罪，前後高達20餘次
      ，且被告甲○○於本件行為時，因輕度智能障礙，且未接
      受特殊教育或適當之訓練，其社會適應與認知判斷確實較
      平常人程度顯為欠缺，致其辨識行為違法之能力有較平常
      人顯著減低之情形，有前揭臺北市立聯合醫院精神鑑定報
      告書1 份在卷足參，足認被告甲○○所患之輕度智能障礙
      ，再犯之可能性甚高，而有危害公共安全之虞，為求被告
      甲○○能接受妥適之治療與監督保護，爰依刑法第87條第
      2 項前段之規定，併予宣告被告於刑之執行完畢或赦免後
      ，令入相當處所，施以監護1 年。
（六）不予沒收之諭知：至為警所起出之現金5,000 元，乃被告
      甲○○竊得之贓款，其所有權乃屬被害人張桂香，惟被害
      人張桂香因贓款數額與實際失竊之金額不符，而不願領回
      ，有警詢筆錄1 份附卷可參（見98年度偵字第3853號偵查
      卷第16頁），是上開為警起出之5,000 元，並非為被告甲
      ○○所有之物，爰不另為沒收之諭知，附此敘明。
據上論斷，應依刑事訴訟法第273條之1第1項、第299條第1 項前
段，刑法第320條第1項、第321條第1項第1款、第47條第1項、第
19條第2項、第87條第2項前段、第51條第5款，刑法施行法第1條
之1第1項、第2項前段，判決如主文。
本案經檢察官王唯怡到庭執行職務
中    華    民    國    98    年    6     月    18    日
                  臺灣新竹地方法院刑事第九庭
                              法  官  劉兆菊
以上正本證明與原本無異。
如不服本判決應於收受判決後10日內向本院提出上訴書狀，並應
敘述具體理由。其未敘述上訴理由者，應於上訴期間屆滿後20日
內向本院補提理由書(均須按他造當事人之人數附繕本)「切勿逕
送上級法院」。
中    華    民    國    98    年    6     月    18    日
                              書記官  林兆嘉
附錄本案論罪科刑實體法條全文：
中華民國刑法第320條
 (普通竊盜罪、竊佔罪)
意圖為自己或第三人不法之所有，而竊取他人之動產者，為竊盜
罪，處5年以下有期徒刑、拘役或500元以下罰金。
意圖為自己或第三人不法之利益，而竊佔他人之不動產者，依前
項之規定處斷。
前二項之未遂犯罰之。
中華民國刑法第321條
（加重竊盜罪）
犯竊盜罪而有左列情形之一者，處6月以上、5年以下有期徒刑：
一、於夜間侵入住宅或有人居住之建築物、船艦或隱匿其內而犯
    之者。
二、毀越門扇、牆垣或其他安全設備而犯之者。
三、攜帶兇器而犯之者。
四、結夥三人以上而犯之者。
五、乘火災、水災或其他災害之際而犯之者。
六、在車站或埠頭而犯之者。
前項之未遂犯罰之。
附表：
┌─┬────┬─────┬───┬────────┬─────┐
│編│犯罪時間│犯罪地點  │被害人│竊盜之方式及竊得│主文罪名及│
│號│        │          │      │之財物（單位：新│宣告刑    │
│  │        │          │      │臺幣）          │          │
├─┼────┼─────┼───┼────────┼─────┤
│1 │98年1月2│新竹縣竹北│韓瑞霖│進入該址之客廳桌│甲○○犯夜│
│  │日晚間8 │市○○路1 │      │上徒手竊取皮包1 │間侵入住宅│
│  │時許    │段372巷35 │      │只（內有8,400 元│竊盜罪，累│
│  │        │號2樓     │      │）              │犯，處有期│
│  │        │          │      │                │徒刑陸月。│
├─┼────┼─────┼───┼────────┼─────┤
│2 │98年3月 │新竹市明湖│王國忠│進入該處之車庫內│甲○○犯竊│
│  │10日下午│路420巷2弄│      │徒手竊取鸚鵡1隻 │盜罪，累犯│
│  │2時30分 │14號      │      │                │，處有期徒│
│  │許      │          │      │                │刑貳月。  │
├─┼────┼─────┼───┼────────┼─────┤
│3 │98年3月 │新竹市明湖│鄭瑞燭│進入該處徒手竊取│甲○○犯竊│
│  │10日下午│路420巷8號│      │庭院內之地瓜1個 │盜罪，累犯│
│  │3時許   │          │      │（含紙箱）      │，處有期徒│
│  │        │          │      │                │刑貳月。  │
├─┼────┼─────┼───┼────────┼─────┤
│4 │98年3月 │新竹市明湖│余和妹│進入該處徒手竊取│甲○○犯竊│
│  │10日下午│路420巷2號│      │兔子1隻         │盜罪，累犯│
│  │3時30分 │          │      │                │，處有期徒│
│  │許      │          │      │                │刑貳月。  │
├─┼────┼─────┼───┼────────┼─────┤
│5 │98年3月 │新竹市○○○○○道│進入該處之倉庫內│甲○○犯竊│
│  │10日下午│路668巷2號│      │徒手竊取九官鳥1 │盜罪，累犯│
│  │4時許   │          │      │隻              │，處有期徒│
│  │        │          │      │                │刑貳月。  │
├─┼────┼─────┼───┼────────┼─────┤
│6 │98年3月 │新竹市中華│張桂香│進入該處徒手竊取│甲○○犯竊│
│  │30日下午│路1段2巷61│      │置於電視機右後方│盜罪，累犯│
│  │2時至4時│弄11號    │      │之之皮包1只（內 │，處有期徒│
│  │30分間之│          │      │有現金500元、身 │刑貳月。  │
│  │某時    │          │      │份證1張、健保卡1│          │
│  │        │          │      │張、機車行照1張 │          │
│  │        │          │      │、印鑑1個）及電 │          │
│  │        │          │      │視櫃抽屜內之現金│          │
│  │        │          │      │7,000元         │          │
└─┴────┴─────┴───┴────────┴─────┘


司法院資訊處製作；財團法人民間司法改革基金會備份。
